臺灣板橋地方法院刑事判決　　　　　　　　　　　　　九十一年度易字第八六二號
　　公　訴　人　臺灣板橋地方法院檢察署檢察官
　　被　　　告　戊○○
　　選任辯護人　呂偉誠律師
　　　　　　　　徐東昇律師
右列被告因傷害等案件，經檢察官提起公訴（九十年度偵字第一五九二○號），本院
判決如左：
    主  文
戊○○對於公務員依法執行職務時，施強暴，處有期徒刑參月，如易科罰金，以參佰
元折算壹日。
被訴對乙○○妨害公務及傷害部分無罪。
    事  實
一、戊○○於民國九十年三月五日晚間，在臺北縣中和市○○街二六四號前，將車牌
    號碼為ＥＳ─二二三九號之自用小客車違規停放於黃線上。嗣於同日十八時五十
    分許，由警員乙○○拍照存證舉發後，即由其所帶領臺北縣警察局委託民間曳盛
    拖吊場執行違規停車拖吊業務依道路交通管理處罰條例執行公務而屬刑法上公務
    員之司機丁○○，駕駛拖吊車執行道路交通管理處罰條例所規定違規停車汽車之
    法定移置作業，於將該違規停放之自用小客車置放在拖吊車之拖吊架上拖走後，
    乙○○乃再帶領其他拖吊車司機至他處繼續執行舉發及拖吊業務。未幾戊○○於
    丁○○駕駛上開拖吊車行駛約六十公尺後，發現其車遭拖吊，乃追上前以手拉住
    拖吊車之車門，並要求丁○○放行，然經丁○○以於法不符而拒絕，並繼續行駛
    而執行其職務。詎戊○○明知丁○○係依道路交通管理處罰條例執行違規停車車
    輛之移置作業，為依法執行公務之人，竟基於妨害公務之犯意，於該拖吊車行至
    新生街、連城路口時，以自己之身體擋在拖吊車前方，以此方式對丁○○心理施
    加直接強制之強暴，致丁○○因恐造成戊○○傷害而停車，嗣經丁○○以無線電
    通知乙○○及其他拖吊車司機到場處理，並報警而查獲。
二、案經臺北縣政府警察局中和分局報告臺灣板橋地方法院檢察署檢察官偵查起訴。
    理  由
一、有罪部分：
  (一)訊之被告戊○○對於其要求拖吊車司機丁○○放行遭拖吊之車輛不獲允准後，即
    以自己之身體擋在拖吊車致丁○○無法繼續行駛而執行其職務之事實，俱自承不
    諱在卷，核與證人丁○○所為證述大抵一致，並有卷附上開車輛違規停車採證相
    片二幀及被告站立於拖吊車前之相片二幀可資佐證。雖被告尚辯稱其到場時車子
    固已上架吊起，惟尚未拖離，伊即上前要求放行，然丁○○未依臺北縣警察局租
    用民間吊車（場）執行違規停車輛吊及保管作業規定第二條第五項第二款第二點
    規定「於開始執行吊上架中，如駕駛人已到場，未離十公尺，應即指揮停止拖吊
    ，並請車主出示駕、行照，查核無誤後，交付違規人已填製之違反道路交通管理
    事件通知單，責令違規人駛離。」之規定放行，未加理會而仍繼續拖吊駛離，伊
    出於保障自身權益之認知而攔阻拖吊車，並無何犯罪之故意或行為云云。惟查被
    告在警訊中稱其在該拖吊車已將拖架固定在其車輛上而輪胎尚未吊離地面時，即
    出而要求人丁○○放行等語（參偵查卷第十七頁背面），然在本院審理中則稱其
    到場時車子已經上架吊起來云云（參本院九十一年五月一日訊問筆錄），所述前
    後不一，已足令人疑其辯詞之真實性。且案發當日警員乙○○率領曳盛拖吊場司
    機丁○○、丙○○、甲○○及己○○等人，駕駛四部拖吊車執行拖吊業務，於臺
    北縣中和市○○街二六四號前發現車牌號碼為ＥＳ─二二三九號之自用小客車違
    規停放於黃線上而拍照舉發後，即由丁○○駕駛拖吊車執行拖吊，乙○○、己○○、丙○○及甲○○見丁○○已將該違規車輛拖離超過十公尺以上後，方離開該
    拖吊現場至他處繼續執行職務等情，此經乙○○、證人己○○、丙○○及甲○○
    等人供述在卷，核與證人丁○○所述：「當時我在拖車，車子已經上架，並向前
    駛了六十公尺，被告突然在我駕駛座旁，來攔我的車，叫我放車，我說不行，當
    時我正要轉進連城路，我要開走，他就到前面擋住車子‧‧‧」、「我把車子開
    走時，警察仍在現場‧‧‧」等語大抵合致（參本院九十一年五月一日訊問筆錄
    ）。況本件違規拖吊作業係由乙○○帶班執行，已如前述，而違規停車車輛之移
    置作業，須先由警員拍照舉發後，始由拖吊車進行移置，此為一般人週知之事實
    ，故證人丁○○於執行拖吊作業時警員乙○○當無不在場之可能。是以被告上開
    所辯其到場時車輛尚未拖離，且現場僅有證人丁○○一人，並無員警場云云，非
    但與告訴人之證人之供述不符，亦與拖吊作業執行之情形有異，自難認為屬實而
    無足採信，其據此所稱有權要求放車之辯詞，亦非有理。
  (二)至於被告聲請對其及證人進行測謊，以證明其所言非虛，惟查測謊之理論依據為
    犯罪嫌疑人說謊必係為逃避法律效果，恐為人發現遭受法律制裁，在面對法律後
    果時即感受到外在環境中之危險，因人類的本能而驅使其作出說謊之自衛模式，
    此一本能即生理上自主神經系統迅速釋放能量，致內分泌、呼吸、脈膊及血液循
    環加速，使之有能量應付危機，測謊技術即在將受測者回答各項問題時之生理反
    應變化，使用測量儀器以曲線之方式加以記錄，藉曲線所呈現生理反應之大小，
    以受測者回答與案情相關的問題之生理反應與回答預設為情緒上中立問題的平靜
    反應作比較，而判斷受測者有無說謊。然人之生理反應受外在影響因素甚夥，諸
    如疾病、高度冷靜的自我抑制、激憤的情緒、受測以外其他事件的影響等，並不
    僅止於說謊一項，且與人格特質亦有相當之關連，亦不能排除刻意自我控制之可
    能性，是以縱使今日之測謊技術要求對受測者於施測前後均須進行會談，以避免
    其他因素之干擾，惟科學上仍不能證明此等甘擾可因此而完全除去之，是以生理
    反應之變化與有無說謊之間，尚不能認為有絕對之因果關係；況科學鑑識技術重
    在「再現性」，亦即一再的檢驗而仍可獲得相同之結果，如指紋、血型、去氧核
    糖核酸之比對，毒品、化學物質、物理性質之鑑驗等，均可達到此項要求，而可
    在審判上得其確信，至於測謊原則上沒有再現性，蓋受測之對象為人，其生理、
    心理及情緒等狀態在不同的時間不可能完全相同，與前開指紋比對或毒品鑑驗之
    情形有異，加之人類有學習及避險之本能，一再的施測亦足使其因學習或環境及
    過程的熟悉而使其生理反應之變化有所不同，故雖測謊技術亦要求以再測法而以
    兩次以上之紀錄進行研判，然與現今其他於審判上公認可得接受之科學鑑識技術
    相較，尚難藉以獲得待證事實之確信，是本院認測謊技術或可作為偵查之手段，
    以排除或指出偵查之方向，然在審判上尚無法作為認定有無犯罪事實之基礎，故
    被告聲請對其及證人實施測謊，既無法以施測結果作為認定事實之基礎，即無調
    查之必要。
  (三)丁○○係受雇於曳盛拖吊場之拖吊車司機，執行該拖吊場受臺北縣政府警察局委
    託之道路交通管理處罰條例違規停車車輛移置業務，此為證人丁○○及告訴人乙○○陳明在卷，並為被告所不否認，是以丁○○於本件拖吊業務之執行係依法執
    行公務，而屬刑法上公務員無訛。又被告以自己之身體擋在拖吊車前之行為，雖
    非對丁○○施加直接之腕力，然此舉已使丁○○因恐繼續行駛會傷及被告，而被
    迫停車無法繼續執行職務，換言之，丁○○因此喪失依其自由意志繼續行駛之可
    能性，屬對其心理上之直接強制，而為強暴。綜上所述，此部分事證明確，被告
    犯行堪予認定。
  (四)核被告所為，係犯刑法第一百三十五條第一項之妨害公務罪。公訴人認被告部分
    犯行係該當刑法第三百零四條第一項強制罪嫌，惟丁○○於案發時係執行拖吊業
    務，為代表公部門依法執行公權力，並非行使其個人之權利，此與刑法第三百零
    四條第一項所定妨害人行使權利之要件容有未合，是其起訴法條應予變更。爰審
    酌被告素行、犯罪動機、行為之方式、造成之危害及犯罪後之態度等一切情狀，
    量處如主文所示之刑，並諭知易科罰金之標準，以示儆懲。
二、無罪部分：
  (一)公訴意旨略以：被告戊○○於前揭時地以自己之身體擋在丁○○駕駛之拖吊車前
    ，要求將自小客車放下，經隨後抵達現場之告訴人即警員乙○○解釋依法必須拖
    吊違規停放之車輛；被告對於告訴人係依法執行職務之警察，丁○○係受委託之
    民間拖吊業者之事實，均有所認識，竟基於傷害、妨害警員乙○○依法執行上揭
    職務之犯意，於警員乙○○上前勸阻時，出手毆打其頭部，妨害警員乙○○依法
    執行職務，致乙○○受有右臉頰抓裂傷、瘀腫、撞擊傷、頭部外傷、頸部撞擊傷
    、瘀腫之傷害等情，因認被告就此亦涉犯刑法第一百三十五條第一項之妨害公務
    罪嫌及同法第二百七十七條第一項之傷害罪嫌。
  (二)按犯罪事實應依證據認定之，無證據不得推定其犯罪事實；又不能證明被告犯罪
    者，應諭知無罪之判決，刑事訴訟法第一百五十四條、第三百零一條第一項分別
    定有明文。又犯罪事實之認定，應憑真實之證據，倘證據是否真實尚欠明確，自
    難以擬制推測之方法，為其判斷之基礎；而認定犯罪事實之證據係指足以認定被
    告確有犯罪行為之積極證據而言，該項證據自須適合於被告犯罪事實之認定，始
    得採為斷罪資料，最高法院著有五十三年臺上字第六五六號、二十九年上字第三
    一０五號判例可循。且刑事訴訟上證明之資料，無論其為直接或間接證據，均須
    達於通常一般之人均不致有所懷疑，而得確信其為真實之程度，始得據為有罪之
    認定，若其關於被告是否犯罪之證明未能達此程度，而有合理懷疑之存在，致使
    無從形成有罪之確信，根據「罪證有疑，利於被告」之證據法則，即不得遽為不
    利被告之認定，亦有最高法院七十六年度臺上字第四九八六號判例足稽。另告訴
    人之告訴，係以使被告受刑事訴追為目的，是其陳述是否與事實相符，仍應調查
    其他證據以資審認，最高法院五十二年度台上字第一三○○號判例亦足資參照。
  (三)公訴人認被告涉犯右開犯行，無非係以告訴人乙○○之指訴、當時在場之證人己○○、甲○○、丙○○與丁○○等之供述、診斷證明書、現場違規拖吊及戊○○
    阻止拖吊車離開之採證照片等，為其論據。訊之被告堅詞否認有何犯行，辯以當
    時伊遭現場數名拖吊車司機架住左右手臂要拉往路旁，伊不從而為掙扎，當時乙○○站在面前，可能是在掙扎中不慎推到以致於跌倒等語。
  (四)經查：
    1.告訴人於接獲丁○○以無線電通知而到場後，見被告擋在拖吊車前，乃拉被告
      之手臂請其到路邊去，被告非但不從，且突為出手毆打，致其受有右臉頰抓裂
      傷、瘀腫、撞擊傷、頭部外傷、頸部撞擊傷、瘀腫之傷害等情，固告訴人指述
      綦詳。惟就當時糾紛發生之情形，本院分別傳喚當時在場之告訴人及證人丁○○、丙○○、己○○及甲○○等人到庭調查，其等分別陳述如下：
      (1)告訴人乙○○部分：「‧‧‧到了現場之後，我看到被告人站在拖吊車前方
        ，用手按住車頭，我問他有何問題，他要求放行，我說依法不能放行，我們
        就僵持在那裡，當時我見後方車輛已經造成回堵，我用手拉他的手臂要請他
        到路邊去，但他不肯，他就突然用手由下往上，打我的下顎，我人就往後倒
        ，撞到駕駛座的照後鏡，倒在地上，我覺得暈炫，沒有注意到現場的情形如
        何，等到我有意識時，就看到派出所的人已經來到現場。」、「（問：當天
        有沒有見到其他司機去拉被告或是打他的情形？）沒有。當時我要拉他到路
        邊去，是我壹個人，我用手拉他，並用身體擋他。」、「‧‧‧我推被告時
        ，其他兩位司機在旁邊，並沒有出手幫忙。」、「（問：他打你時，是否握
        拳？）他是握拳由下往上打我的。」等語（參本院九十一年五月一日訊問筆
        錄）。
      (2)證人丁○○證稱：「‧‧‧警察（按指告訴人）來了之後，警察要被告離開
        ，被告不願意，警察要抓他離開，警察用手要拉他到旁邊，當時被告有掙扎
        ，我看到被告打警察，我不知道被告用哪壹支手打的，但他是用拳頭正面打
        警察，警察用向後倒在地上，之後，我就通知管區警員來處理，我就把車子
        開回去。」、「（問：有沒有見到其他拖吊車司機跟被告發生拉扯，或是打
        被告的情形？）沒有。」、「（問：當時要把被告拉到路邊時，是幾個人拉
        被告？）警察和己○○一起拉」、「‧‧‧我有看到是被告是用左手打警察
        的，當時我有看到被告的臉。其他拖吊車司機有下車，己○○在警察旁邊。
        」等語（參本院九十一年五月一日訊問筆錄）。
      (3)證人己○○證稱：「‧‧‧我跟警察跟另一位司機丙○○一起過去看。看到
        被告站在拖吊車的車頭，我和警察規勸被告不要擋他車頭危險，但他不肯離
        開，我跟警察一起要把他拉到路邊，當時我跟警察一人抓他壹支手，我抓左
        手，警察抓右手，被告就用右手打警察，我們就叫圓山派出所的警察過來處
        理。警察被打之後，頭就撞到後視鏡，就倒在地上。」、「（問：當天去拉
        被告的除了你跟警察之外，還有誰去拉？）沒有。」、「（問：當時被告有
        無掙扎？）當時他很用力，我們還拉不太動他。我們正在拉他的時候，他不
        高興，手就用力打過去。我覺得被告是用力打警察，當時我們並沒有很用力
        拉他。警察當時抓他的右手，被告是用右手由左往右揮過去，打到警察。」
        等語（參本院九十一年五月一日訊問筆錄）。
      (4)證人丙○○證稱：「‧‧‧到了現場，我們就看到車主（按指被告）擋在拖
        吊車前面，我們警員就下車，跟他說，車子拖吊離開現場，不能放車，雙方
        又說了一下話，我有看到被告有用右手揮拳，用反手的方式由下往上，打到
        警員的下巴，警員就撞到拖吊車，之後警員就倒下去，我們就把它扶起來，
        當時車主仍在車子前面，後來有兩位員山所警員到現場處理。」、「（問：
        當時你們到現場處理，你們有沒有要把被告帶到旁邊的情形？）我們有跟被
        告說，沒有拉他或是用身體擋到旁邊。其他拖吊車司機也沒有幫忙把被告帶
        到旁邊。」、「（問：當天證人己○○有沒有在場？）有，他是組長他坐我
        的車。當時他也有勸被告到旁邊去。他也沒有抓被告的手，把他帶到路邊。
        」、「（問：你確定他是用右手去打警察？）確定。」等語（參本院九十一
        年五月二十九日訊問筆錄）。
      (5)證人甲○○證稱：「‧‧‧後來聽到證人丁○○呼叫說，警員乙○○被車主
        ，我過去時，看到警員蹲在證人丁○○車子的左前方。後來沒多久員山派出
        所的警員就到現場‧‧‧」、「（問：你有沒有看到有其他拖吊人員抓住被
        告的情形？）我沒有看到。」等語（參本院九十一年五月二十九日訊問筆錄
        ）。
      綜合上開供述相互勾稽，就案發當時告訴人及其他拖吊車司機有無動手拉被告
      ？係告訴人一人抑或尚有其他司機一起拉被告？等情，告訴人之指述與證人之
      供述間多有相為出入之處，則被所辯當時遭告訴人及多名拖吊車司機架住雙手
      而為掙扎乙節，似難認毫無可採。又就被告究係以左手或右手毆打告訴人？係
      以正手或反手毆打告訴人？等情，其等所述亦有完全相左之處，故告訴人之指
      述及證人之證述，仍有瑕疵存在。而證人甲○○並未目睹被告毆打告訴人之情
      形，自亦無足為不利被告事實認定基礎。
    2.再依證人己○○之證述，被告雙臂當時確係遭抓住欲拉到路邊，則被告所辯可
      能係因此掙扎而不慎推到告訴人等語，即非毫無所據。參以告訴人亦陳稱：「
      ‧‧‧當時被告情緒激動，我不確定他是不是故意的。」（參本院九十一年五
      月一日訊問筆錄），證人己○○亦稱：「（問：當時被告有無掙扎？）當時他
      很用力，我們還拉不太動他‧‧‧」等語（參本院九十一年五月一日訊問筆錄
      ），此與被告所辯亦若合符節，是自亦不能排除被告係在兩臂遭拉住而強力掙
      扎中不慎打到告訴人之可能性。
    3.另依告訴人及證人丁○○、丙○○及己○○之供述，告訴人係因被告出手毆打
      其下顎，致告訴人向後倒，撞及丁○○拖吊車之左後視鏡而暈倒在地，則告訴
      人所提出診斷證明書上記載之右臉頰抓裂傷、瘀腫、撞擊傷之傷害情形，即與
      其等所述遭毆打之部位及經過情形有所未合。
    4.按刑法第一百三十五條第一項之妨害公務罪及同法第二百七十七條第一項之傷
      害罪，均以行為人之行為出於故意，為其犯罪構成要件。本件告訴人及證人等
      不利被告之供述既有相為矛盾，並有瑕疵存在之情形，尚難遽行論斷被告確係
      故意毆打告訴人並以此方式施強暴而妨害告訴人執行職務。而證人己○○稱被
      告當時用力掙扎，與被告所辯相為吻合，即告訴人亦自陳無法確定被告是否故
      意出手毆打等語，是以尚不能排除被告係在兩臂遭拉住而強力掙扎中不慎打到
      告訴人之可能性，而無法獲致被告係故意出手毆打並以此方式妨害公務之法律
      上確信。從而依前開之說明，被告此部分之犯罪尚屬不能證明，依法應為其無
      罪之諭知。
據上論斷，應依刑事訴訟法第二百九十九條第一項前段、第三百條、第三百零一條第
一項前段、第一百三十五條第一項、第四十一條第一項、罰金罰鍰提高標準條例第一
條前段、第二條，判決如主文。
中      華      民      國      九十一      年    八    月    二十八    日
                                  臺灣板橋地方法院刑事第二庭
                                          法  官  楊  博  欽
右正本證明與原本無異。
如不服本判決，應於判決送達後十日內，向本院提出上訴狀。
                                          書記官  潘  文  賢
中      華      民      國      九十一      年    八    月    二十八    日
附錄本案論罪科刑法條全文：
中華民國刑法第一百三十五條
  對於公務員依法執行職務時，施強暴脅迫者，處三年以下有期徒刑、拘役或三百元
  以下罰金。
  意圖使公務員執行一定之職務或妨害其依法執行一定之職務或使公務員辭職，而施
  強暴脅迫者，亦同。
  犯前二項之罪，因而致公務員於死者，處無期徒刑或七年以上有期徒刑；致重傷者
  ，處三年以上、十年以下有期徒刑。
